【裁判字號】    99,交聲,972
【裁判日期】    991028
【裁判案由】    聲明異議
【裁判全文】
臺灣彰化地方法院交通事件裁定         99年度交聲字第972號
原處分機關    交通部公路總局臺中區監理所彰化監理站
異  議  人
即受處分人    乙○○
上列受處分人因違反道路交通管理處罰條例案件，對於交通部公
路總局臺中區監理所彰化監理站於民國99年8 月19日所為之處分
（原處分案號：彰監四字第裁64-I00000000號），聲明異議，本
院裁定如下：
    主  文
異議駁回。
    理  由
一、原處分意旨略以：異議人即受處分人乙○○在不詳時間，飲
    用酒類後，於民國99年5 月18日20時30分許，騎車牌號碼MY
    Z-002 號之重型機車，在經彰化縣鹿港鎮○○路120 號前，
    有「拒絕接受酒精濃度測試檢定」及「駕駛汽車未隨身攜帶
    駕駛執照」之違規行為，為警製單舉發，原處分機關乃依道
    路交通管理處罰條例第35條第4 項、第25條第3 款之規定，
    於99年8 月19日以彰監四字第裁64-I00000000號，裁處罰鍰
    新臺幣（下同）6 萬600 元，吊銷駕駛執照，3 年內不得考
    領駕駛執照，於法並無不合等語。
二、聲明異議意旨略以：異議人於99年5 月18日晚上7 、8 時許
    在鹿港市場喝酒，但沒有騎機車，當晚是異議人朋友甲○○
    打電話給異議人，說她女兒汽車之擋風玻璃是否為異議人所
    撞壞，異議人到場時與朋友甲○○發生口角，當時2 名警察
    問異議人住哪裡，異議人說住在福興鄉福南村，警察再問異
    議人如何來，異議人說還沒喝酒前就騎車來，機車放在大樓
    停車場旁，後來2 名警察要異議人去警察局，到警局時警察
    叫異議人坐下，未超過3 分鐘就要異議人酒測，異議人以為
    要問汽車損壞的事，但到警局時就要異議人酒測，異議人於
    是拒絕酒測，因為異議人並未騎車，異議人不服警員開單，
    爰依法聲明異議等語。
三、按汽車駕駛人駕駛汽車未隨身攜帶駕駛執照，處300 元以上
    600 元以下罰鍰，並責令補辦登記、補照、換照或禁止駕駛
    ；汽車駕駛人拒絕接受酒精濃度測試之檢定者，處6 萬元罰
    鍰，並當場移置保管該汽車及吊銷該駕駛執照；汽車駕駛人
    ，因違反道路交通管理處罰條例及道路交通安全規則之規定
    ，受吊銷駕駛執照處分時，吊銷其持有各級車類之駕駛執照
    ；曾依道路交通管理處罰條例第35條第4 項前段規定吊銷駕
    駛執照者，3 年內不得考領駕駛執照，道路交通管理處罰條
    例第25條第3 款、第35條第4 項前段、第68條、第67條第2
    項前段分別定有明文。次按，交通警員對其親睹之違規事實
    掣單舉發，就其事實之證明亦屬證人，如無具體事證足證其
    有偏頗或失實之虞，已難恣意否定其指證即舉發之真正，其
    舉發行為本質上為行政處分，行政處分一旦有效成立，有以
    公定力規定法律秩序之效力，該行政處分當可被推定為真正
    ，其據以依法處分之事實亦為正確無誤；又交通警員掣單舉
    發違反道路交通管理處罰條例所列之違規事實，本質上為行
    政處分，且係公務員基於職務上之權力，依法就特定之具體
    事件所為具有公法上效果之單方行政行為，基於公務員所為
    公法上行為具有公信力之原則，該行政處分當可被推定為真
    正，受處分人既未就執勤員警之舉發違誤提出相關證據以供
    調查，且依卷存證據資料亦無其他積極證據足資證明其有捏
    造事實違法取締之情事，則執勤員警本其維護交通秩序及安
    全之職責所為之上開舉發行為，自應受到合法及正確之推定
    ，臺灣高等法院95年度交抗字第87號、94年度交抗字第204
    號著有判決可資參照。
四、經查：
  (一)本件舉發之事實經過，業經執勤員警陳慶龍於本院訊問時結
    證稱：99年5 月18日20時30分許，我們巡邏接到值班同仁通
    知位於彰化縣鹿港鎮○○路120 號後方有民眾車輛前擋玻璃
    遭大磚塊砸破，報案者為鹿港鎮中興里里長，係他巡視服務
    區發現的，我們到達後根據車牌通知車主下來，一開始是甲
    ○○的女兒下來，然後我們調查事故附近監視器，甲○○女
    兒請甲○○下來看，甲○○懷疑異議人破壞，就當場打電話
    給異議人，約五分鐘左右，我看到異議人騎機車從民族路過
    來經過巷子到遭破壞之自小客車旁邊，看到異議人滿臉通紅
    ，就拿數位相機拍照起來，有照片為證，我們不是執行酒測
    ，沒有帶儀器，而且現場距離派出所只有五分鐘，異議人有
    與甲○○發生爭吵，我們就用巡邏車載異議人回所裡，當時
    他拒絕酒測情事，我們有將他錄下，並製作光碟，異議人沒
    有出示駕駛執照，因他說他沒有帶駕照等語（詳見本院卷第
    15頁反面、第16頁正面），再佐以員警所拍攝正側坐於車牌
    號碼MYZ-002 號重型機車上異議人及機車照片（見本院卷第
    19頁），而該照片之地點確實係在遭破壞自小客車之現場所
    拍攝，此亦經證人甲○○證述明確（見本院卷第16頁）。異
    議人辯稱其有喝酒，但係沒喝酒就騎機車來，機車停放在大
    樓停車場旁，甲○○叫我到民族路後方停車場，伊從市場過
    一個紅綠燈就到停車場，並沒有騎機車云云，顯難有所憑據
    。至於證人甲○○證稱伊不知異議人如何來，也不知異議人
    的機車停哪裡，因為伊一直在看自小客車車窗玻璃等語（見
    本院卷第15頁），更不足證明異議人確實沒有飲酒駕車之違
    規情事。
  (二)復佐以本院當庭勘驗員警製作之光碟內容，其第一畫面出現
    異議人頭戴銀色安全帽，之後2 名員警才靠近異議人告知他
    騎車飲酒違規，駕照借看一下，異議人回答「我騎車沒有樣
    （臺語）」，間隔數秒，一個女聲以臺語說「飲酒就是不能
    騎車」（見本院99年10月13日之訊問筆錄第1 頁），再參酌
    上揭證人甲○○及執勤員警陳慶龍之證述，足知異議人確有
    飲酒駕車並拒絕酒測，及未隨身攜帶駕駛執照之違規情事，
    堪以認定。異議人又辯稱該安全帽係員警將他戴上的，參之
    錄影光碟內容，可知員警未靠近異議人之前，異議人之銀色
    安全帽既已在其頭上，異議人所辯純屬無據，不足採信。
  (三)綜上所述，本件違規行為之值勤員警取締過程並無違誤且適
    法，已如前述，揆諸上揭規定及判決意旨，本院復查亦無何
    證據足資證明員警有捏造事實違法取締情事，則執勤員警本
    其維護交通秩序、安全職責所為之舉發，自應受到合法、正
    確之推定。受處分人確有飲後騎車拒絕酒測，及未攜帶駕之
    違規行為，為警製單舉，嗣經原處分機關以異議人有「拒絕
    接受酒精濃度測試檢定」及「駕駛汽車未隨身攜帶駕駛執照
    」之違規行為，援引道路交通管理處罰條例第35條第4 項、
    第67條第2 項及第25條第3 款之規定，裁處罰鍰6 萬600 元
    ，吊銷駕駛執照，3 年內不得考領駕駛執照，於法並無不合
    。異議人所為之異議並無理由，應予以駁回。
五、據上論斷，應依道路交通管理處罰條例第87條第2 項、道路
    交通案件處理辦法第19條，裁定如主文。
中    華    民    國    99    年    10    月    28    日
                  交通法庭法  官  李淑惠
以上正本證明與原本無異。
如不服本裁定，應於裁定送達後5日內，向本院提出抗告狀(須附
繕本)。
中    華    民    國    99    年    10    月    28    日
                          書記官  張清秀

司法院資訊處製作；財團法人民間司法改革基金會備份。
